臺灣臺北地方法院刑事判決　　　　　　　 94年度易字第610號
公　訴　人　臺灣臺北地方法院檢察署檢察官
被　　　告　丙○○
　　　　　　戊○○
　　　　　　丁○○
上列被告等因傷害等案件，經檢察官提起公訴（九十四年度偵字
第二七七七號），本院判決如下：
    主  文
丁○○以強暴妨害人行使權利，處拘役伍拾日，如易科罰金，以
參佰元折算壹日。緩刑貳年。
丙○○、戊○○被訴強制罪部分均無罪。
丙○○、戊○○被訴傷害罪、公然侮辱罪部分均公訴不受理。
    事  實
一、丁○○因其夫丙○○與乙○○間工程款之糾紛，三人共同約
    定於民國九十三年七月二十七日十四時許，在臺北市○○區
    ○○路四段一０九巷四十六號工地車道旁之公開場合商討工
    程款給付事宜，丁○○、丙○○並告知亦與乙○○有工程款
    糾紛之其他包工甲○○、戊○○等人將於上開時間前往該地
    點之約定。隨後，戊○○、甲○○及某不詳姓名、年籍之成
    年男子亦陸續到場，商談過程中因未獲共識，乙○○欲行離
    去，而丁○○因前已數次與乙○○商談給付工程款事宜均未
    得結論，為免乙○○又不解決此事，遂臨時起意而基於妨害
    乙○○行使離去權利及公然侮辱之犯意，以徒手自乙○○身
    後抓住其褲頭之強暴手段，阻止乙○○離去，前後歷時約五
    分鐘，而妨害其行使離去之權利，並當場以「幹你娘」之粗
    鄙言詞辱罵乙○○（丁○○、丙○○與戊○○所涉傷害、公
    然侮辱部分業據乙○○撤回告訴，丙○○與戊○○所涉強制
    罪部分另為無罪之諭知【均詳後述】，甲○○部分待通緝到
    案後由本院另行審結）。
二、案經被害人乙○○訴請臺灣臺北地方法院檢察署檢察官偵查
    起訴。
    理  由
壹、被告丁○○部分：
一、訊據被告丁○○對於在前揭時間、地點，因與告訴人乙○○
    商討關於工程款給付事項未獲結論，為避免告訴人擅自離去
    ，遂自告訴人身後將其褲頭抓住，使告訴人無法離去，前後
    歷時約五分鐘等情，均坦承不諱，核與證人即告訴人於警詢
    、偵查中之指（證）述、證人即經本院分離調查證據程序後
    ，改以證人身分具結後作證之被告丙○○於本院審理中之證
    述均相符合，均可佐被告前開出於任意性之自白與事實相符
    ，得採為認定本案事實之證據。
二、另，檢察官雖指被告丁○○係與被告丙○○、戊○○及甲○○基於共同妨害告訴人行使離去權利之犯意聯絡，而分由被
    告丁○○以自後拉住告訴人褲頭、該名不詳姓名、年籍之成
    年男子以徒手毆打告訴人之強暴方式阻止告訴人離去。然查
  (一)被告丁○○與丙○○夫妻二人，與被告戊○○、被告甲○○
    及該名不詳姓名、年籍之成年男子係先後到達上開工地，並
    非一同到達，在場並沒有任何人指示要毆打他，打他的該名
    男子是從側面打，而被告丙○○一開始時有扶住他的肩膀，
    被告丁○○講到後來有拉住他的褲頭，除此之外，在場其他
    人沒有任何動作乙節，為證人即告訴人於本院審理中所自證
    （見本院九十四年七月二十八日審判筆錄第四、五頁），則
    在言談中間，被告丁○○拉住告訴人褲頭之行為，與該名不
    詳男子毆打告訴人之行為，是否基於彼此間之犯意聯絡所為
    ，尚難遽認。
  (二)而本院經分離調查證據程序，將被告丁○○、丙○○分別改
    列證人並隔離訊問後，證人丙○○、丁○○均證述：案發當
    天前往現場之前，並沒有與任何人提到要阻止告訴人離開的
    問題，因為先前數次與告訴人討論給付工程款事宜，均不了
    了之，而在案發當天的討論過程中，告訴人在未討論出結果
    之前又要自行離去，丁○○一時情急，才會拉住告訴人腰帶
    褲頭，丙○○因是小兒麻痺患者，腳不方便，與人說話時，
    會習慣性搭著別人的肩膀，案發當天，丙○○或戊○○並沒
    有以其他方式阻止告訴人離開等語（見本院九十四年八月十
    五日審判筆錄第四頁），且互核相符，應可採信，是被告丁○○應係在討論過程中，因急於解決此事，又見告訴人欲行
    離去，而臨時起意拉住告訴人之褲頭。
  (三)證人即告訴人雖稱：被告等人將其圍住，且依據錄音帶及譯
    文內容，該名不詳姓名、年籍之成年男子係隨同被告戊○○
    到達現場云云，然證人即告訴人亦不否認被告等人或其包工
    ，或其包工之下包，而有工程款糾紛，此觀之證人即告訴人
    所提出之現場錄音帶與譯文內容亦有提及工程施作情形及款
    項問題亦可得，則眾多人為討論事情而圍成圈，亦可理解，
    不能以此認為即有妨害告訴人行使離去權利之行為。再者，
    經本院勘驗證人即告訴人提出之現場錄音帶後，並無任何對
    話內容顯示該名不詳姓名、年籍之成年男子係被告戊○○帶
    來的，有本院九十四年七月十三日勘驗筆錄可佐，而被告丁○○、丙○○及戊○○復均供稱並不認識該名男子，則不能
    證明該名男子為被告丁○○、丙○○、戊○○帶同到場，是
    否為被告甲○○帶同到場，亦因被告甲○○已經本院通緝在
    案而不可得。證人即告訴人又證述：被告丙○○、丁○○、
    甲○○講完話後，該名不詳男子才從側面打他，現場沒有人
    指示該男子出手，丙○○、戊○○、甲○○也沒有做其他動
    作等語（見本院九十四年七月二十八日審判筆錄第四、五頁
    ），是無任何積極證據足證該名男子動手毆打告訴人是基於
    與被告丁○○、丙○○、戊○○有任何犯意聯絡。
  (四)承前所述，依據卷內所有證據，均不足以證明被告丁○○拉
    住告訴人褲頭阻止其離去之舉係與被告丙○○、戊○○、甲○○基於共同之犯意聯絡而為之；亦不能證明該名男子以徒
    手毆打告訴人之強暴手段不讓告訴人離開之行為係與被告丁○○、丙○○、戊○○基於共同之犯意聯絡。因此，檢察官
    指被告丁○○係妨害告訴人行使離去權利之共同正犯一事，
    尚有誤會。本件事證明確，被告丁○○之犯行已堪認定，應
    依法論科。
三、核被告丁○○所為係犯刑法第三百零四條第一項之強制罪。
    爰審酌被告丁○○前未曾因犯罪經判決執行，有其臺灣高等
    法院被告前案紀錄表可稽，素行尚可，其之所以犯本罪乃因
    與告訴人間有工程款給付之糾紛未能解決，一時失慮，犯罪
    後坦承犯行，且與告訴人達成和解，告訴人復表示不予追究
    之意（見本院九十四年八月十五日審判筆錄第二、九頁），
    與其犯罪之動機、手段、目的等一切情狀，量處如主文所示
    之刑，並諭知易科罰金之折算標準。又被告丁○○前未曾受
    有期徒刑以上刑之宣告，已如前述，因一時失慮，偶罹刑典
    ，事後已坦承犯行，深具悔意，經此刑之宣告後，應知警惕
    而無再犯之虞，本院因認暫不執行其刑為當，爰併予宣告緩
    刑二年，用啟自新。
四、公訴意旨另以：被告丁○○為向告訴人催討所積欠之工程款
    ，於九十三年七月二十七日，與被告丙○○、戊○○、甲○○及一名不詳姓名、年籍之成年男子一同前往臺北市○○區
    ○○路四段一０九巷四十六號工地之公開場合，其五人基於
    傷害、妨害人行使權利及公然侮辱之犯意聯絡，由該名不詳
    姓名、年籍之成年男子出手毆打告訴人，致告訴人受有鼻部
    撕裂傷、左胸鈍挫傷、右膝部扭挫傷、右側顳部擦挫傷等傷
    害（起訴書誤載為頭部、胸部等多處傷害），被告丁○○則
    以徒手拉住告訴人褲頭等強暴手段，阻止告訴人離去，並當
    場以「幹你娘」等粗鄙之言詞辱罵告訴人，因認被告丁○○
    另涉有刑法第二百七十七條第一項傷害罪嫌、第三百零九條
    第一項公然侮辱罪嫌（被告丙○○、戊○○所涉傷害、公然
    侮辱部分業據告訴人撤回告訴，被告丙○○與戊○○所涉強
    制罪部分另為無罪之諭知【均詳後述】，被告甲○○待通緝
    到案後由本院另行審結）。按告訴乃論之罪，告訴人於第一
    審辯論終結前得撤回其告訴，又告訴經撤回者，應諭知不受
    理之判決，刑事訴訟法第二百三十八條第一項、第三百零三
    條第三款定有明文，又依刑法第二百八十七條前段、第三百
    十四條之規定，同法第二百七十七條第一項傷害罪及第三百
    零九條公然侮辱罪，均須告訴乃論。茲據告訴人於本院審理
    中當庭撤回其告訴，有和解書一份及本院九十四年八月十五
    日審判筆錄可稽，原應為不受理之判決，惟公訴人認為此部
    分與上開經認定有罪部分有牽連犯之裁判上一罪關係，爰不
    另為不受理之諭知。
貳、被告丙○○、戊○○部分：
一、公訴意旨略以：被告丙○○、戊○○、甲○○、丁○○及一
    名不詳姓名、年籍之成年男子因告訴人積欠工程款事宜，為
    催討工程款，竟基於傷害、公然侮辱及妨害人行使權利之犯
    意聯絡，一同前往臺北市○○區○○路四段一０九巷四十六
    號工地之公開場合，由該名不詳姓名、年籍之成年男子出手
    毆打告訴人，致告訴人受有鼻部撕裂傷、左胸鈍挫傷、右膝
    部扭挫傷、右側顳部擦挫傷等傷害（起訴書誤載為頭部、胸
    部等多處傷害），被告丁○○則以徒手拉住告訴人褲頭之強
    暴手段，阻止告訴人離去，而妨害其行使離去之權利，被告
    丁○○並當場以「幹你娘」等粗鄙之言詞辱罵告訴人，因認
    被告丙○○、戊○○共同涉有刑法第二百七十七條第一項傷
    害罪嫌、第三百零四條第一項公然侮辱罪嫌及第三百零九條
    第一項公然侮辱罪嫌（被告丁○○部分判決如前，被告甲○○部分待通緝到案後由本院另行審結）。
二、第三百零四條第一項強制罪部分：
  (一)按犯罪事實應依證據認定之，無證據不得推定其犯罪事實；
    不能證明被告犯罪者，應諭知無罪之判決，刑事訴訟法第一
    百五十四條第二項、第三百零一條第一項分別定有明文。又
    事實之認定，應憑證據，如未能發現相當證據，或證據不足
    以證明，自不能以推測或擬制之方法，為裁判基礎；且認定
    犯罪事實所憑之證據，雖不以直接證據為限，間接證據亦包
    括在內，然而無論直接證據或間接證據，其為訴訟上之證明
    ，須於通常一般之人均不致有所懷疑，而得確信其為真實之
    程度者，始得據為有罪之認定，倘其證明尚未達到此一程度
    ，而有合理之懷疑存在而無從使事實審法院得有罪之確信時
    ，即應由法院為諭知被告無罪之判決，有最高法院四十年台
    上字第八六號判例、七十六年台上字第四九八六號判例可資
    參照。次按刑事訴訟法第一百六十一條已於九十一年二月八
    日修正公布，修正後同條第一項規定：檢察官就被告犯罪事
    實，應負舉證責任，並指出證明之方法。因此，檢察官對於
    起訴之犯罪事實，應負提出證據及說服之實質舉證責任。倘
    其所提出之證據，不足為被告有罪之積極證明，或其闡明之
    證明方法，無從說服法官以形成被告有罪之心證，基於無罪
    推定之原則，自應為被告無罪判決之諭知，更有最高法院九
    十二年台上字第一二八號判例意旨足參。
  (二)公訴人認被告丙○○、戊○○涉有第三百零四條強制罪嫌，
    無非以被告丁○○自白、告訴人之指訴、錄音帶及譯文、臺
    北市立萬芳醫院診斷證明書等為其論據。
  (三)經查：
  1.證人即告訴人雖於警詢、偵查及本院審理中均指（證）稱：
    被告丁○○以手拉住其褲頭，被告丙○○則以手扶住其肩膀
    ，現場一名不詳姓名、年籍之成年男子則徒手毆打其，使其
    受傷，而不讓其離去等語，惟其亦稱：被告丙○○、丁○○
    、戊○○、甲○○及該不詳姓名、年籍之成年男子係陸陸續
    續到達現場乙節（見本院九十四年七月二十八日審判筆錄第
    三頁），則檢察官指被告丙○○、戊○○係與被告丁○○、
    甲○○及該名不詳姓名、年籍之男子一同到達乙節，已非與
    事實相符。
  2.又被告丙○○、戊○○及丁○○均一致供稱：並不認識現場
    該名不詳姓名、年籍之男子等詞；證人即告訴人亦稱：現場
    並沒有任何人指示該名男子毆打他，是在講完話之後，該名
    男子由側面毆打他；而被告甲○○經本院合法傳喚、拘提均
    未到庭，由本院發布通緝在案，則亦不能證明該名男子毆打
    告訴人，使告訴人不能離去之行為究與被告丙○○、戊○○
    及丁○○有何關係。
  3.本院經分離調查證據程序，將被告丁○○、丙○○分別改列
    證人並隔離訊問後，證人丙○○、丁○○均證述：案發當天
    前往現場之前，並沒有與任何人提到要阻止告訴人離開的問
    題，因為先前數次與告訴人討論給付工程款事宜，均不了了
    之，而在案發當天的討論過程中，告訴人在未討論出結果之
    前又要自行離去，丁○○一時情急，才會拉住告訴人腰帶褲
    頭，除此之外，丙○○或戊○○並沒有以其他方式阻止告訴
    人離開等語（見本院九十四年八月十五日審判筆錄第四至六
    頁），且互核相符。則被告丁○○因一時情急，為免告訴人
    又擅自離去，使工程款給付之事遙遙無期，遂臨時起意，出
    手拉住告訴人之褲頭等情，應可採信，尚難因此即認在場之
    其他被告丙○○、戊○○均須為此同負責任。
  4.被告丙○○雖否認以手搭著告訴人的肩膀乙節，然此為證人
    即告訴人於本院審理中證述在卷，證人丁○○亦為相同之證
    述，然證人丁○○亦稱：因被告丙○○是小兒麻痺，腳不方
    便，所以與人說話時會有搭著對方肩膀之習慣等語（見本院
    九十四年八月十五日審判筆錄第四頁），而此舉亦與常情不
    相違，是亦不能遽認被告丙○○如此習慣性之舉動係有妨害
    告訴人行使離去權利之意。
  5.至錄音帶及譯文內容僅提及被告丁○○辱罵告訴人之言詞，
    診斷證明書僅能證明告訴人受有傷害，均不能證明被告丙○○、戊○○與被告丁○○，或被告甲○○及該名不詳姓名、
    年籍之成年男子有何共同阻止告訴人離開之犯意聯絡或行為
    分擔。
  6.綜上所述，檢察官認被告丙○○、戊○○涉有所指強制罪犯
    行之主要論據均不足為證明被告丙○○、戊○○犯強制罪之
    積極證據，不能使本院得有罪之確信。此外，復查無其他積
    極證據足證被告丙○○、戊○○確有檢察官所指犯行，不能
    證明被告丙○○、戊○○犯強制罪，此部分自應為無罪判決
    之諭知。
三、第二百七十七條第一項傷害罪及第三百零九條第一項公然侮
    辱罪部分：
  (一)按告訴乃論之罪，告訴人於第一審辯論終結前得撤回其告訴
    ，又告訴經撤回者，應諭知不受理之判決，刑事訴訟法第二
    百三十八條第一項、第三百零三條第三款定有明文。
  (二)查本件告訴人告訴被告丙○○、戊○○傷害、公然侮辱之案
    件，公訴人認係犯刑法第二百七十七條第一項、第三百零九
    條第一項之罪，依同法第二百八十七條前段、第三百十四條
    之規定，均須告訴乃論。茲據告訴人於本院審理中當庭撤回
    其告訴，有和解書二份及本院九十三年九月二十二日審判筆
    錄可稽，且檢察官認與此部分為牽連犯之裁判上一罪關係的
    強制罪部分既經本院為如上所述之無罪諭知，則依照上開說
    明，本件關於被告丙○○、戊○○所涉傷害罪嫌及公然侮辱
    罪嫌部分，自應為不受理判決之諭知。
據上論斷，應依刑事訴訟法第二百九十九條第一項前段、第三百
零一條第一項、第三百零三條第三款，刑法第三百零四條第一項
、第四十一條第一項前段、第七十四條第一款，罰金罰鍰提高標
準條例第一條前段、第二條，判決如主文。
本案經檢察官張志全到庭執行職務
中　　華　　民　　國　　94　　年　 　8　　月　　25　　日
　　　　　　　　　刑事第十六庭  審判長法　官　劉嶽承
                                      法  官  胡宗淦
                                      法  官  黎惠萍
上正本證明與原本無異。
如不服本判決，應於判決送達後10日內向本院提出上訴狀（應抄
附繕本）。告訴人或被害人如對於本判決不服者，應具備理由請
求檢察官上訴，其上訴期間之計算係以檢察官收受判決正本之日
期為準。
                                      書記官  楊麗娟
中　　華　　民　　國　　94　　年　 　8　　月　　25　　日
附錄本案論罪科刑法條全文
刑法第三百零四條第一項
中華民國刑法第三百零四條
 (強制罪)
以強暴、脅迫使人行無義務之事或妨害人行使權利者，處三年以
下有期徒刑、拘役或三百元以下罰金。
前項之未遂犯罰之。
